【裁判字號】    91,訴,2063
【裁判日期】    920717
【裁判案由】    給付貨款
【裁判全文】
臺灣臺中地方法院民事判決  九十一年度訴字第二○六三號
    原      告    明係事業股份有限公司
    法定代理人    甲○○
    訴訟代理人    徐明珠  律師
    複  代理人    邢俊文  律師
    被      告    翰拓實業股份有限公司  設台中縣豐原市○○街二十六號一樓
    法定代理人    乙○○      .
    訴訟代理人    丙○○      .
右當事人間給付貨款事件，本院判決如左：
    主    文
被告應給付原告新臺幣貳佰零柒萬玖仟肆佰陸拾貳元，及自民國九十一年四月十一日
起至清償日止，按年息百分之五計算之利息。
訴訟費用由被告負擔。
本判決於原告以新臺幣陸拾玖萬仟元供擔保後，得假執行。但被告如於假執行程序
實施前，以新臺幣貳佰零柒萬玖仟肆佰陸拾貳元為原告預供擔保，得免為假執行。
    事    實
甲、原告方面：
一、聲明：除假執行金額外，如主文所示。
二、陳述：
  （一）被告於民國八十九年十月間陸續向原告購買自行車，其中第一筆貨物（統一
        發票號碼DM00000000）於八十九年十二月十五日結關，貨款金額為
        美金八萬七千零五十二元七角七分，第二筆貨物（統一發票號碼DM0000
        0000）於同年月十九日結關，貨款金額為美金四萬六千八百四十九元七
        角六分元，惟被告僅支付第二筆貨款其中之美金四萬五千九百四十五元七角
        六分，亦即積欠第一筆貨款美金八萬七千零五十二元七角七分及第二筆貨款
        其中之美金九百零四元，扣除由被告之客戶即訴外人BIKEPRO NEW  ZEALAND
        LIMITED（下稱紐西蘭公司）陸續匯款予原告之共計美金二萬五千元後，被
        告尚積欠原告美金六萬二千九百五十六元七角七分，折合為新臺幣二百零七
        萬九千四百六十二元，爰依買賣契約之法律關係請求被告給付上開貨款。
  （二）兩造並未合意由被告將其對紐西蘭公司之債權直接讓與原告，而免除被告前
        揭貨款債務，被告因積欠原告前開貨款未付，且被告與紐西蘭公司間尚有其
        他債務，兩造雖曾於民國九十年二月間前往紐西蘭公司請求該公司付款，惟
        原告不願捲入被告與紐西蘭公司間其他債務糾紛，遂要求被告應將本件貨款
        與其對紐西蘭公司間之其他債務劃分清楚並儘速給付，被告因而請紐西蘭公
        司先將其應給付被告之貨款匯予原告，故紐西蘭公司方陸續將合計美金二萬
        五千元匯予原告，然並不得以此即謂兩造間有由被告公司將其對紐西蘭公司
        之債權轉讓予原告之約定。且紐西蘭公司並非依兩件貨款之金額開票，而係
        依紐西蘭公司的清償能力分開開票。
  （三）原告對於被告陳報狀中紐幣換算成台幣金額部份無意見，但其中台幣換算成
        美金部分換算結果與本件請求金額不符。關於八十九年十二月十九日之發票
        （DM00000000號）金額，係依兩張匯款單再加上若干手續費合計被
        告尚有美金九百零四元應清償，原告否認此部份是匯兌的差額，亦否認當時
        有切帳處理。
  三、證據：提出統一發票及其附表影本乙紙、匯款單影本一份、貨物買賣明細表。
乙、被告方面：
  一、聲明：請求駁回原告之訴及假執行之聲請，如受不利判決，願供擔保請准免為
      假執行。
  二、陳述：
  （一）原告乃被告之上游廠商，被告於接受國外公司訂單後，向原告訂貨再交付被
        告國外公司。被告係於八十九年十月十四日下訂單給原告，另應客戶要求，
        將貨物分成ＡＢＣＤ四部分，其中ＡＣ部分係直接出貨至紐西蘭，而ＢＤ部
        分分別出貨至澳洲。ＡＣ部分之貨款被告已向原告清償完畢，而ＢＤ部分則
        為本件訴訟之標的與另案九十一年度訴字二○九八號之訴訟標的之總和，就
        此原告分別以支付命令請求。即原告於鈞院九十一年度訴字第二○九八號案
        件（原鈞院九十一年度促字第二四九五一號支付命令），依據DM00000
        000號統一發票，請求被告清償之金額為新臺幣一百五十三萬五千二百十
        一元，其中被告已先行支付稅額新臺幣七萬三千一百零五元，為原告自認，
        故該統一發票之未付款應為新臺幣一百四十六萬二千一百零六元。原告於本
        件（原鈞院九十一年度促字第二四九五二號支付命令），依據DM00000
        000號統一發票，請求被告清償新臺幣二百十一萬七千五百八十五元，而
        被告已先行支付稅額新臺幣十四萬三千七百六十八元，亦為原告自認，故該
        張統一發票之未付款金額應為新臺幣二百零七萬三千八百十七元。上述二張
        發票之未付款金額合計為新臺幣三百五十三萬五千九百二十三元，恰與原告
        所主張之金額相符（如有小額差距應為美金與台幣之匯差）。另八十九年十
        二月十九日之DM00000000號統一發票，應全部包含於紐西蘭公司應
        給付於原告之金額內，貨款金額與發票上之金額不同，應該是不同時間匯兌
        之差額，另外在與紐西蘭公司協商時會切帳將尾數捨去。
  （二）因被告之國外公司即紐西蘭公司積欠被告十二萬九千八百二十七美元，折合
        新臺幣約四百三十四萬七千八百零五元，故原告曾授權前業務經理曾佳斌於
        九十年二月份前往紐西蘭公司處，代理原告與被告處理本件貨款債務有關事
        宜，兩造於訂購時即約定以美金為付款，雙方同意由被告讓與對紐西蘭公司
        之同數額債權予原告（當時並未訂立書面契約），協商內容如下：
      (1)原告要求紐西蘭公司將被告應給付原告之貨款直接給付原告，當天即開立支
        票二張，即支票發票日九十年四月三十日面額紐幣十一萬七千元，及九十年
        五月三十日面額紐幣十八萬一千元，二張支票金額合計紐幣二十九萬八千元
        。二張支票金額乃紐西蘭公司為配合統一發票之金額而開立，並非如原告所
        稱係紐西蘭公司依其付款能力而開立該金額之支票，且若無債權讓與，被告
        會把先到期之支票開給自己，不會把支票給原告。
      (2)以紐幣一元兌換新臺幣十四．五元，再以統一發票開立時匯率美金一元兌換
        新臺幣三三．○三元換算，上開九十年四月三十日紐幣十一萬七千元之支票
        金額為美金五萬一千三百六十二元，而另案鈞院九十一年度第二○九八號案
        件，由編號ＮＯ．６Ｂ  ＡＵＳ出貨提單中之金額為美金四萬五千一百一十
        二元，折合新臺幣為一百四十九萬零四十九元，再加計百分之五營業稅後為
        新臺幣一百五十六萬四千五百五十一元，即與原告開立並交付與被告之統一
        發票及紐西蘭公司開立之九十年四月三十日紐幣十一萬七千支票金額相近，
        如有不符為匯率差額。以相同匯率換算上開九十年五月三十日紐幣十八萬一
        千元之支票金額為美金七萬九千四百五十八元，就本案部分，由編號ＮＯ．
        ６Ｄ  ＡＵＳ出貨單可計算出貨款為美金七萬九千九百二十元及六千六百元
        ，二者折合新臺幣為二百八十五萬七千七百五十六元，再加百分之五計營業
        稅後為新臺幣三百萬零六百四十三萬元，此即與原告開立並交付與被告之統
        一發票及九十年五月三十日紐西蘭公司開立支票金額相近，如有不符為匯率
        差額，而此亦為原告於該案起訴請求之金額。
  （三）統一發票號碼DM00000000之貨款差額美金九百零四元，係源於兩造
        間就債權讓與曾為切帳之處理，所謂切帳，顧名思義即是將債務作折扣性及
        去尾數之處理，此由第三人紐西蘭公司開立與原告之支票，其金額均為整數
        ，其抬頭均為原告，亦可得知。原告之所以願意接受切帳處理，係因被告對
        紐西蘭公司之債權，除已讓與原告之部分外，尚有其他貨款債權，惟鑒於紐
        西蘭公司斯時之償還能力有限，兩造於是達成指示紐西蘭公司以被告讓與原
        告之債權為優先清償對象，而原告則以切帳為回饋之協議，原告所為不願捲
        入被告與紐西蘭公司債務糾葛之庭述，亦可印證上述事實存在。
  （四）因兩造同意由被告讓與對紐西蘭公司之同額債權予原告，故紐西蘭公司須優
        先向原告清償被告所讓與原告之債權，而被告只能待紐西蘭公司就被告讓予
        原告之債權，向原告清償完畢之後，始能向紐西蘭公司繼續求償。惟紐西蘭
        公司交付被告之九十年五月及六月支票不獲兌現後，曾要求被告暫緩提示，
        被告乃要求紐西蘭公司多少匯入部分款項與被告，惟紐西蘭公司回覆，伊已
        答應先匯部分款項至原告帳戶，以作為原告延後提示九十年四月份支票之交
        換條件，已無能力再匯款被告。惟原告與紐西蘭公司就雙方之債權債務所為
        之上述協商，被告皆未參與，蓋債權既已讓與本應如此。故由兩造合意以被
        告名義共同委託訴外人鄧白氏公司，向紐西蘭公司催收應收帳款，並由被告
        負擔委託催收之佣金，且鄧白氏公司催收所得之帳款均直接交付予原告，故
        紐西蘭公司與原告達成分期匯款協議，約定紐西蘭公司直接匯入原告帳戶，
        並分別於九十年四月十日匯入美金一千元、九十年五月二日匯入美金五千元
        、九十年五月九日匯入美金五千元、九十年五月二十一日匯入美金四千元、
        九十年五月二十三日匯入美金一萬元，共計美金二萬五千元。
  （五）原告既多次向紐西蘭公司收受指明支票及匯款，又紐西蘭公司明知系爭債權
        已讓與之事實，除開立指名支票外，亦知悉於票據提示前向持票人（原告）
        協議延緩提示支票，又於退票後直接對原告清償債務，由紐西蘭公司所為之
        匯款清償行為，足見兩造於紐西蘭公司開立票據之同時確有債權讓與之事實
        。又原告就本訴向被告所提出之請求，業經被告將其對紐西蘭公司之同額債
        權讓與原告而清償完畢，則原告就紐西蘭公司未完成清償之部分，依法應向
        紐西蘭公司請求，實無再向被告請求之餘地。本件糾紛自九十年二月間兩造
        前往紐西蘭協商債權讓與後，原告從未對被告請求有關本件訴訟系爭貨款，
        直至原告收取紐西蘭公司最後一筆匯款後（時間為同年六月二十一日），遲
        未見紐西蘭公司未再依約匯入款，似已無償債能力，才於九十一年四月間破
        壞原協議改向被告請求系爭貨款。
  三、證據：提出應收帳款管理服務契約書影本一份、鄧白氏公司催款匯款明細、轉
      帳傳票影本一份、本院九十一年度促字第二四九五二號、第二四九五一號支付
      命令影本、原告九十一年度訴字第二○六三號民事準備狀、被告開立交付原告
      之統一發票、紐西蘭公司開立於原告之支票二張影本、貨物訂購單影本、提單
      、統一發票、請求調閱證人曾佳斌於九十一年度訴字第二○九八號十月十五日
      到庭作證之言詞辯論筆錄。
丙、法院依職權調閱九十一年度訴字第二○九八號九十一年十月十五日之言詞辯論筆
    錄。
    理    由
一、被告於民國八十九年十月間陸續向原告購買自行車，其中第一筆貨物（統一發票
    號碼DM00000000）於八十九年十二月十五日結關，貨款金額為美金八萬
    七千零五十二元七角七分，第二筆貨物（統一發票號碼DM00000000）於
    同年月十九日結關，貨款金額為美金四萬六千八百四十九元七角六分元，惟被告
    僅支付第二筆貨款其中之美金四萬五千九百四十五元七角六分等情，為兩造所不
    爭，復據原告提出提出統一發票及其附表影本乙紙、匯款單影本一份、貨物買賣
    明細表等附卷可按，堪信真實。
二、被告對紐西蘭公司之間，尚有其他債權債務關係存在，亦為兩造所不爭。原告主
    張其對被告之上揭貨款債權，並未因與被告合意由被告將其對紐西蘭公司之同額
    債權讓與原告而生清償效力。被告則以兩造已同意由被告讓與對紐西蘭公司之同
    數額債權予原告，原告對被告之債權業經被告債權讓與原告而清償完畢，原告就
    紐西蘭公司未完成清償之部分，依法應向紐西蘭公司請求，實無再向被告請求之
    餘地等語資為抗辯。是以本件應審究者，乃原告對被告之上揭貨款債權，是否確
    經兩造合意由被告將其對紐西蘭公司之債權讓與原告而發生清償之效力。
三、被告因積欠原告前開貨款未付，而被告與紐西蘭公司間尚有其他債務，於民國九
    十年二月間被告及原告當時之業務經理曾佳斌前往紐西蘭公司請求該公司付款，
    紐西蘭公司則開立發票日九十年四月三十日面額紐幣十一萬七千元，及九十年五
    月三十日面額紐幣十八萬一千元共二張支票給原告等情，為兩造所不爭，復據被
    告提出支票影本二紙在卷可佐，堪信真實。經查，證人曾佳斌雖於本院九十一年
    度訴字第二○九八號給付貨款事件中到庭證稱：「當時紐西蘭公司不只積欠被告
    九十一年度訴字第二○九八號事件之貨款（按：原本院九十一年度促字第二四九
    五一號支付命令，統一發票號碼DM00000000號之貨款），還有其他貨款
    未付，三方最後協議的結果是本件貨款的部分由紐西蘭公司直接開票給原告」等
    語，有該案九十一年十月十五日言詞辯論筆錄影本附卷可按，惟就三方是否協議
    紐西蘭公司開票給原告之後，原告就不得再向被告請求給付貨款乙節，則證稱：
    不清楚，是以證人曾佳斌之證詞，尚不足證明兩造間有合意由被告讓與債權而清
    償對原告之債務之事實。
四、系爭貨款以紐幣一元兌換新臺幣十四．五元，再以統一發票開立時匯率美金一元
    兌換新臺幣三三．○三元之換算方式，為兩造所不爭。被告就原告所提其向原告
    購買自行車，其中第一筆貨物（統一發票號碼DM00000000），貨款金額
    美金八萬七千零五十二元七角七分，及第二筆貨物（統一發票號碼DM00000
    000），清償部分貨款後，被告尚積欠原告共美金六萬二千九百五十六元七角
    七分，均包含於紐西蘭公司應給付原告之金額內（參本院九十二年五月二十七日
    筆錄），又稱紐西蘭公司所開的支票金額乃為配合統一發票之金額而開立，而本
    件乃係配合其中發票日九十年五月三十日面額紐幣十八萬一千元乙張計。惟查，
    被告貨款依統一發票計尚積欠原告美金六萬二千九百五十六元七角七分，若依前
    揭方式換算僅為紐幣十四萬三千四百十一元，即與支票面額相差達紐幣三萬七千
    五百八十八元。被告又稱兩造訂單編號ＮＯ．６Ｄ  ＡＵＳ出貨單貨款為美金七
    萬九千九百二十元及六千六百元，並提出訂單及提單在卷可參，則合計為美金八
    萬六千五百二十元，若折合紐幣亦為十九萬七千零八十七元，亦與支票面額相差
    紐幣一萬六千零八十七元。被告雖另主張協議時曾為切帳，即將債務作折扣性及
    去尾數之處理，惟為原告所否認，被告復未舉證以實其說，況且不論依統一發票
    號碼DM00000000、DM00000000計算，或依兩造訂單編號ＮＯ．
    ６Ｄ  ＡＵＳ出貨單計算，與前揭紐幣十八萬一千元（即千位以下為零）之支票
    面額，相差均超過紐幣一萬元以上，自難認係經切帳後之結果，此外被告亦無法
    舉證說明因匯率產生之差額何以致此，故被告辯稱紐西蘭公司所開的支票金額乃
    為配合統一發票之金額而開立等語，即無可採，準此，紐西蘭公司所開立之系爭
    支票，既與統一發票之數額或訂單之數額皆出入甚大，自難認係被告將同額債權
    與原告以清償被告對原告之貨款債務。
五、被告雖再以紐西蘭公司交付與被告之九十年五月及六月支票不獲兌現後，曾要求
    被告暫緩提示，被告乃要求紐西蘭公司多少匯入部分款項與被告，惟紐西蘭公司
    回覆，伊已答應先匯部分款項至原告帳戶，以作為原告延後提示九十年四月份支
    票之交換條件，已無能力再匯款被告等語，惟被告對此並未舉證以實其說。又紐
    西蘭公司確經訴外人鄧白氏公司之催收，分別於九十年四月十日匯入美金一千元
    、九十年五月二日匯入美金五千元、九十年五月九日匯入美金五千元、九十年五
    月二十一日匯入美金四千元、九十年五月二十三日匯入美金一萬元，共計美金二
    萬五千元予原告，業據被告提出應收帳款管理服務契約書影本一份、鄧白氏公司
    催款匯款明細等在卷可按，惟此僅能證明被告對原告之債務於紐西蘭公司匯款予
    原告之範圍內生清償之效力，尚不足證明被告對原告之全部債務，業經其讓與對
    紐西蘭公司之債權予原告而於九十年二月間三方協議時已生全部清償之效力，是
    以被告之抗辯，自無可取。
六、從而，原告對被告之貨款請求權，既未經被告讓與對紐西蘭公司之債權而受清償
    ，則原告請求被告給付貨款美金六萬二千九百五十六元七角七分，換算為新臺幣
    二百零七萬九千四百六十二元（62956.77×33.03=0000000，元以下四捨五入）
    ，及自支付命令送達翌日即九十一年四月十一日起至清償日止，按年息百分之五
    計算之法定遲延利息，為有理由，應予准許。
七、兩造陳明願供擔保聲請宣告假執行及免為假執行，經核均無不合，爰分別酌定相
    當之擔保金額，併准許之。
八、兩造其餘訴訟資料及攻擊防禦方法經本院審酌後，認與判決結果尚不生影響，無
    一一論述必要，附此敘明。
九、據上論結，原告之訴為有理由，依民事訴訟法第七十八條、第三百九十條第二項
    、第三百九十二條，判決如主文。
中      華      民      國    九十二    年      七      月     十七     日
                                    臺灣臺中地方法院民事第一庭
~B法      官  陳宗賢
右為正本係照原本作成
如不服本判決，應於判決送達後二十日內，向本院提出上訴狀。
中      華      民      國    九十二    年      七      月     十七     日
~B法院書記官


司法院資訊處製作；財團法人民間司法改革基金會備份。
